Inventaris van het archief van de Vereniging Jeugd en Muziek, (1945) 1946-1983
Nationaal Archief, Den Haag
Vereniging Jeugd en Muziek
1945-1983
merendeel 1946-1983
I23308
3.20 meter; 69 inventarisnummers.
Normale geschreven, getypte en gedrukte tekst, geen bijzondere handschriften.
Nationaal Archief, Den Haag
Stichting Jeugd en Muziek, 1946-1958
Vereniging Jeugd en Muziek, 1958-1984
Het archief van de Vereniging "Jeugd en Muziek" bestaat uit notulen van vergaderingen, correspondentie, accountantrapporten, stukken betreffende de Federation Internationale des Jeunesses Musicales, evenals een foto- en en knipselverzameling.
Archiefvorming
Geschiedenis van de archiefvormer
In juni 1946 werd de Fédération Intrernationale des Jeunesses Musicales opgericht, die toen bestond uit de landelijke verenigingen België en Frankrijk. Dit was voor enkele Nederlandse geïnteresseerden, waaronder de componist Sem Dresden, een Nederlandse afdeling op te richten. Door de jeugd, na alle oorlogsellende, in aanraking te brengen met muziek, actief als muzikant of passief als bezoeker, wilde men bijdragen aan het creëren en handhaven van de wereldvrede. In tegenstelling tot andere landen besloten de initiatiefnemers, met name Dresden, geen vereniging, maar een stichting op te richten, om reeds bestaande plaatselijke initiatieven. Er waren al organisaties die initiatieven namen voor muzikale educatie, zoals de Vereniging voor Muzikale Ontwikkeling der Schooljeugd (de ‘MOS’) en de plaatselijke (jeugd-)afdelingen van de Maatschappij tot Bevordering der Toonkunst, die anders als ‘leden’ zouden moeten worden geregistreerd. Die wilde men niet voor de wielen rijden. Op 28 april 1948 werden de statuten van de stichting koninklijk goedgekeurd..
Doel van de stichting was vooral verbeiding van kennis van klassieke muziekinstrumenten en componisten, die tot de westerse beschaving werden gerekend: het begrip ‘muziek’ betekende – althans op educatieterrein - nauwelijks iets anders. Er werden jeugdige muzikanten geworven door het houden van muziekuitvoeringen van professionele muziekgezelschappen en muzikanten, maar vanaf 1950 werden initiatieven genomen voor de stimulering van muziekuitvoeringen door de jeugd zelf ( de Belgische BRT kende zelfs een radioprogramma’s op waarin concoursen werden gehouden). In Nederland leidde dat in 1957 tot de oprichting van een nationaal jeugdorkest, dat deelnam aan internationale optredens in het kader van de Federatie. Ook werden zomerkampen gehouden waarin een nationaal jeugdorkest kon samenspelen.. De organisatie stond blijkens aankondigingen van haar concertprogramma’s en circulaires “onder bescherming van het Ministerie van Onderwijs, Kunsten en Wetenschappen”, wat betekende dat zij subsidie genoot en een ambtenaar was gedelegeerd in het hoofdbestuur.
In 1958 werden de statuten van de stichting gewijzigd, zodat zij werd omgevormd tot een vereniging. Omdat de activiteiten van de stichting, die rond 1960 een vereniging was geworden, beperkten zich tot de klassieke tonale muziek, leidden plaatselijke initiatieven tot vernieuwing van de muziekcultuur tot afscheiding. De Zeeuwse afdeling legde zich toe op de uitvoering van eigentijdse muziek en de Amsterdamse afdeling vormde een stichtring JAM met een eigen koers: ‘gericht op alle leeftijdsgroepen en zoveel mogelijk muziekdisciplines’. De verwijzing naar een jazzterm in het acroniem is geen toeval. Doordat ook andere plaatselijke afdelingen hun voorbeeld volgden raakte de landelijke organisatie in ontbinding. In 1983 werd zij geliquideerd omdat het bezuinigingskabinet-Lubbers I haar subsidie met ingang van 1 september 1983 introk, juist op het moment dat de vereniging een ernstig kastekort kende. Op 3 maart 1984 besloot een buitengewone algemene ledenvergadering de vereniging te liquideren op 1 juni.
Het Nationaal jeugdorkest werd een zelfstandige stichting en bestaat nog steeds, thans onder de benaming Nederlands Orkest- en Ensemble Akademie NJO. In 1998 gaf het een jubileumboek uit, geredigeerd door Johan Giskes en voerde het voor de zoveelste keer een symphonie van Mahler uit.
De huidige vereniging Jeugd en Muziek Holland, op initiatief van Jeunesses Musicales Internationales door JAM opgericht, heeft de oude naam overgenomen. Ook de Stichting Jeugd en Muziek is in 2007 bij de Kamer van Koophandel in Amsterdam ingeschreven.
Geschiedenis van het archiefbeheer
Het archief was geborgen in een kelder van het hoofdkantoor in Amsterdam. De liquidateur van de vereniging, die besloot het archief naar het Algemeen Rijksarchief over te brengen, kreeg de stukken van de stichting in handen met als commentaar “er is in de loop der jaren veel opgeruimd” […] mede omdat de kelder vaak “blank” stond en allerlei spullen door en door vochtig waren en beschimmeld.”
Het archief is in 1985 overgebracht naar de Centrale Archief Selectiedienst in Winschoten, waar de stukken zijn voorzien van een geleidelijst, Mogelijk zijn zij daar nader ontdaan van de leden- en contributieadministratie, de kasstukken van de penningmeester (verantwoord in de financiële jaarverslagen en aan de subsidiegever) en de administratie van de uitvoering ( kaartverkoop, invitaties, reserveringen e.d). bij bijzondere evenementen
Het archief is door de liquidateur naar het Algemeen Rijksarchief overgebracht.
De verwerving van het archief
Het archief is door schenking verworven.
Inhoud en structuur van het archief
2.19
Inhoud
Het archief bevat de stukken van het secretariaat van de stichting en/of de vereniging. Naast de correspondentie over de bevordering van haar doelstellingen bevat het archief ook tal van folders, foto’s en een verzameling krantenknipsels.
Aanwijzingen voor de gebruiker
Openbaarheidsbeperkingen
Volledig openbaar.
Materiële beperkingen
Aanvraaginstructie
Openbare archiefstukken kunnen online worden aangevraagd en gereserveerd. U kunt dit ook via de terminals in de studiezaal van het Nationaal Archief doen. Om te kunnen reserveren dient u de volgende stappen te volgen:
U maakt een profiel aan op www.gahetna.nl, en logt vervolgens in
Via de archiefinventaris (alleen de beschrijvingen met rode nummers) selecteert u het gewenste archiefstuk door op de knop 'Reserveren' te klikken
In het volgende scherm geeft u aan op welke dag u het archiefstuk wilt inzien
Indien u zich bevindt in de studiezaal en een tafelnummer heeft ontvangen kunt u dit nummer vermelden. Als u geen tafelnummer heeft kunt u tafelnummer 777 laten staan
Vervolgens bevestigt u uw reservering door deze te versturen.
Verwant materiaal
Beschikbaarheid van kopieën
Afgescheiden archiefmateriaal
Stukken betreffende concertuitvoeringen van jeugdorkesten bevinden zich in het archief van de Vereniging voor Muzikale Ontwikkeling der Schooljeugd (MOS), Toegang 2.19.042.71, nummers 6, 11 en 12.
Een deel van de knipselverzameling is overgedragen naar de administratie van het Nationaal jeugdorkest (nu: Nederlands Orkest- en Ensemble Akademie).
Verwante archieven
Archief van het Nationaal Jeugdorkest: via NJO: Nederlandse Orkest- en Ensemble-Academie, Roggestraat 44, 7311 CD Apeldoorn, tel.: 055 579 12 21, mail: info@njo.nl.
Archief van Vereniging voor Muzikale Ontwikkeling der Schooljeugd, Nationaal Archief, toegang 2.19.042.71
Beschrijving van de series en archiefbestanddelen
- Stukken van algemene aard en stukken betreffende binnenlandse contacten, I.
  - Notulen van algemene vergaderingen en van vergaderingen van het hoofdbestuur en het dagelijks bestuur., 1946-1960.; 1-2
    - 1946-1953, 1
    - 1948-1960, 2
  - Notulen van jaarlijkse algemene ledenvergaderingen., 1957-1963.; 3
  - Notulen van vergaderingen van het hoofdbestuur., 1954-1963.; 4
  - Notulen van vergaderingen van het dagelijks bestuur., 1957-oktober 1963.; 5-6
    - 1957-oktober 1962., 5
    - November 1962-oktober 1963., 6
  - Notulen van bestuursvergaderingen., 1971-1981.; 7-9
    - 1971-1976, 7
    - 1976-1979, 8
    - 1979-1981, 9
  - Stukken betreffende algemene vergaderingen., 1958-1981.; 10-11
    - 1958-1967, 10
    - 1977-1981, 11
  - Jaarverslagen., 1971-1983.; 12
  - Bestuurscorrespondentie, gevoerd tijdens de oprichting en de eerste werkzaamheden., 1946-1952.; 13-14
    - 1946-1948, 13
    - 1949-1952, 14
  - Stukken betreffende de algemene ledenvergadering van 1950., 15
  - Stukken betreffende de organisatie van concerten., 1953-1969.; 16
  - "Bestuursstukken", stukken betreffende vergaderingen., 1952-1966.; 17
  - Circulaires van het bestuur., 1960-1965.; 18
  - Uitgaande correspondentie van het bestuur., 1977-1982.; 19-22
    - 1977-1980, 19
    - 1980-1982, 20
    - 1981, 21
    - 1982, 22
  - Exemplaren van het tijdschrift Info, informatie voor jeugd en muziek., 1973-1983.; 23
  - Correspondentie met de ministeries van Onderwijs, Kunsten en Wetenschappen en Cultuur, Recreatie en Maatschappelijk Werk over subsidieaangelegenheden., 1951-1981.; 24-26
    - 1951-1964, 24
    - 1964-1967, 25
    - 1968-1981, 26
  - Accountantsrapporten., 1958-1982.; 27-28
    - Over 1957-1969. 1953-1970., 27
    - Over 1970-1981. 1971-1982., 28
  - Album met ingekomen stukken van de noordoostelijke afdelingen., 1959-1960.; 29
  - Ingekomen tijdschriften van plaatselijke afdelingen., 1961-1971.; 30
  - Cursusboekjes over muziek door R.U. Sevenhuizen., 1962-1963.; 31
  - Jaarprogramma's van de afdelingen., 1963-1965.; 32
  - Stukken betreffende het aftreden van Max Vredenburg als voorzitter en zijn overlijden., 1969-1976.; 33
  - "Kampboekjes" van zomerkampen., 1963-1970.; 34
  - Programmaboekjes van muzikale manifestaties in samenwerking met derden., 1964-1966.; 35
  - Stukken betreffende het experimentele muziekcentrum "pro" of "Provadya?" in Amsterdam., 1968.; 36
  - Stukken betreffende een kaderconferentie., November 1976.; 37
  - Circulaires en uitgaande stukken van het hoofdbestuur., 1953-1958.; 38
  - Exemplaren van Inzet, mededelingen van bestuurderen [?] en medewerkers van jeugd en muziek in Nederland., 1959-1969.; 39
  - Exemplaren van het tijdschrift Jeugd en muziek., 1949-1958; 1964-1966.; 40
- Stukken betreffende de Federation Internationale des Jeunesses Musicales, II.
  - Stukken betreffende congressen., 1948-1963.; 41-42
    - 1948-1950, 41
    - 1961-1963, 42
  - Diverse folders van de federatie., 1945-1983.; 43
  - Stukken betreffende de organisatie van het internationale congres in Amsterdam., 1964.; 44-47
    - Stukken betreffende de voorbereiding door de organisatiecommissie., 44
    - Working-papers en folders., 45
    - Krante- en tijdschriftartikelen., 46
    - Financiële bescheiden., 47
  - Ingekomen stukken uit Belgie., 1952-1959.; 48
  - Ingekomen stukken uit Frankrijk., 1946-1960.; 49
  - Stukken betreffende de deelneming van de vereniging aan het E.E.G.-jeugdorkest., 1980-1983.; 50-51
    - Correspondentie van het bestuur, met folders over het orkest. 1980-1982., 50
    - Correspondentie over de uitzending van muzikanten en de subsidiëring. 1980-1983., 51
  - Nagekomen correspondentie na de liquidatie van de vereniging., 1985.; 52
- Fotoverzameling, III.
  - Fotoalbum met afbeeldingen van evenementen., 1958-1960.; 53
  - Album, samengesteld bij gelegenheid van de viering van het tienjarig bestaan van de vereniging., 1956.; 54
  - Foto's van het internationale F.I.J.M.-congres in Amsterdam., 1964.; 55
  - Foto's van het zomerkamp van 1965., 56
  - Foto's van de manifestatie Krea 10 wegens het tienjarig bestaan van de afdeling Deventer., 1973.; 57
  - Foto's van congressen en concerten van de F.I.J.M., 1949-1971 en z.j.; 58
  - Foto's van zomerkampen., Z.j.; 59
  - Foto's van diverse uitvoeringen., 1949-1956 en z.j.; 60
- Knipselverzameling, IV.
  Een deel van de verzameling is overgegaan naar het archief van het Nationaal Jeugdorkest.
  - Knipsels over activiteiten van de afdelingen, per afdeling geordend., 1956-1961.; 61
  - "Documentatiemap IV: Afdelingen". Knipsels., 1962-1963.; 62
  - "Documentatiemap V: Congressen". Knipsels., 1959-1963.; 63
  - "Documentatiemap VI: Muziek en Jeugd". Knipsels., 1960-1964.; 64
  - Documentatiemap inzake muziekconcoursen., 1960-1963.; 65
  - Kranteknipsels over, 1964.; 66
  - Kranteknipsels over, 1969.; 67
  - Kranteknipsels over, 1970.; 68
  - Verspreide kranteknipsels., 1957-1972.; 69